【裁判字號】    98,交聲,166
【裁判日期】    980606
【裁判案由】    違反道路交通管理處罰條例聲明異議
【裁判全文】
臺灣基隆地方法院交通事件裁定         98年度交聲字第166號
原處分機關  交通部公路總局臺北區監理所基隆監理站
異  議  人
即受處分人  甲○○
上列異議人即受處分人因違反道路交通管理處罰條例案件，對於
交通部公路總局臺北區監理所基隆監理站於中華民國98年4 月7
日所為之處分（原處分案號：基監字第裁42-AEX612034號），聲
明異議，本院裁定如下：
    主  文
異議駁回。
    理  由
一、原處分意旨略以：異議人即受處分人甲○○於民國98年1 月
    21日下午2 時19分許，騎乘車號XOW-052 號重型機車，沿臺
    北市○○○路○段行駛，行經忠孝東路一段與八德路口，闖
    紅燈左轉八德路，經警當場舉發，裁處罰鍰新台幣（下同）
    1,800 元，並記違規點數3 點等情。
二、異議意旨則以：臺北市○○○路往八德路直行約偏轉30度，
    與一般路口之左轉為偏轉90度有極大不同，一般人極易誤認
    為直行道路；又忠孝東路往八德路雖有待轉區○○段式左轉
    之標誌，惟待轉區面積過小，若非熟悉路況之駕駛人，無法
    得知有待轉區○○○路段兩段式左轉標誌之設置位置，係在
    八德路設置交通號誌之左方，駕駛人不易發現；另縱認異議
    人確有違規情事，亦應屬未依規定兩段式左轉之情形等情。
三、按指向線，用以指示車輛行駛方向，以白色箭頭劃設於車道
    上；又在無其他標誌、標線禁制或指示下，圓形綠燈表示准
    許車輛直行或左、右轉；箭頭綠燈表示僅准許車輛依箭頭指
    示之方向行駛；車輛面對圓形紅燈表示禁止通行，不得超越
    停止線或進入路口，道路交通標誌標線號誌設置規則第188
    條第1 項及第206 條第1 、2 、5 款分有明文。次按汽車行
    駛至交岔路口，其行進應遵守燈光號誌，且汽車駕駛人，行
    經有燈光號誌管制之交岔路口闖紅燈者，處1,800 元以上
    5,400 元以下罰鍰，並記違規點數3 點，道路交通安全規則
    第102 條第1 款及道路交通管理處罰條例第53條第1 項、第
    63條第1 項第3 款分別定有明文。
四、經查：
（一）異議人於98年1 月21日下午2 時19分許，騎乘車號XOW-05
      2 號重型機車，沿臺北市○○○路○段之左側第3 車道行
      駛，行經忠孝東路一段與八德路口時，逕自忠孝東路左轉
      八德路，經警當場舉發等情，未據異議人否認，復有異議
      人提供繪有當日行向之現場照片及舉發違反道路交通管理
      事件通知單附卷可稽，上情應堪認定。
（二）異議人行經前開忠孝東路一段共有5 個車道，左側第1 、
      2 車道繪有指示向左轉彎弧形箭頭之指向線，左側第3 、
      4 、5 車道則繪有指示直行之直線箭頭，且該路口南側繪
      有機車兩段式待轉區○○○路口設置之交通號誌分設有左
      轉箭頭綠燈、圓形綠燈及圓形紅燈等燈號，異議人行經上
      開路口時，該路口設置交通號誌之燈號顯示為左轉箭頭綠
      燈與圓形紅燈等情，未據異議人否認，並有異議人提供繪
      有當日行向之現場照片及臺北市政府警察局中正第一分局
      98年2 月29日北市警中正一分交字第09830415700 號函在
      卷供參，由於該路段已在左側第1 、2 車道及第3 、4 、
      5 車道分別繪製指示左轉及直行之指向線，依據前開規定
      ，行駛於各該車道之車輛，即應依據指向線指示之方向行
      駛，且該路口設置之交通號誌亦分設有箭頭綠燈及圓形綠
      燈之燈號，亦即行駛於該路段左側第1 、2 左轉車道之車
      輛，應依據箭頭綠燈之指示左轉，而行駛於左側第3 、4
      、5 直行車道之車輛，應依圓形綠燈之指示行駛，復因該
      路口南側亦繪有機車待轉區，是行駛於直行車道之機車如
      欲左轉，即應依據圓形綠燈之指示，通過停止線駛入待轉
      區後再行左轉。本件異議人騎乘前開機車行駛於該路段左
      側第3 車道，已如前述，亦即異議人騎車行駛之車道屬於
      直行車道，則異議人即應依據圓形綠燈之指示，始得通過
      忠孝東路一段之停止線，然異議人騎車通過忠孝東路一段
      之停止線時，該路口設置交通號誌之燈號顯示為圓形紅燈
      ，是異議人確有闖紅燈之違規行為，應屬明確；至於異議
      人騎車通過忠孝東路一段之停止線時，該路口設置交通號
      誌之燈號固顯示為左轉箭頭綠燈，惟因該路段之車道已分
      繪有左轉及直行之指向線，則該路口設置交通號誌之左轉
      箭頭綠燈，應係供行駛於左轉車道之車輛駕駛人遵從，而
      非供行駛於直行車道之車輛駕駛人遵從，本件異議人既係
      沿直行車道行駛，即應待該路口設置交通號誌之燈號顯示
      為圓形綠燈時，始得通過忠孝東路一段之停止線，而非依
      據該路口設置交通號誌之箭頭綠燈之指示，是異議人不得
      以其騎車通過停止線時，該路口設置交通號誌之燈號顯示
      為箭頭綠燈，作為不應處罰之理由。
（三）異議人固以前詞置辯，惟依據異議人提供之現場照片觀之
      ，忠孝東路一段與八德路之交會間已有相當之角度，是一
      般人對於忠孝東路一段與八德路非屬直行道路一節，當無
      誤認之理；又忠孝東路一段與八德路口之南側繪有機車待
      轉區，已如前述，且依據異議人提供之現場照片觀之，該
      機車待轉區○○○○路一段停止線之距離非遙，復有相當
      之面積，並無異議人所述因待轉區面積過小，致機車駕駛
      人無法看見之情形；另異議人騎乘機車行駛於前開路段之
      直行車道，於該路口設置交通號誌之燈號顯示為圓形紅燈
      之際，仍通過停止線，則其所為確有闖紅燈之違規情形，
      已屬明確，換言之，異議人之違規行為非屬未依規定兩段
      式左轉之情形，故異議人所持前開辯解均非可採。
（四）綜上，異議人確於上揭時、地，騎乘前開機車闖紅燈一節
      ，已堪認定，故移送機關依據道路交通管理處罰條例第53
      條第1 項、第63條第1 項第3 款及違反道路交通管理事件
      統一裁罰基準及處理細則等規定，裁處異議人罰鍰1,800
      元，並記違規點數3 點，認事、用法均無違誤。從而，本
      件聲明異議為無理由，應予駁回。
據上論斷，應依道路交通案件處理辦法第19條，裁定如主文。
中    華    民    國    98    年    6     月    6     日
                  交通法庭法    官  邰婉玲
以上正本證明與原本無異。
對於本件裁定如有不服，應於送達後5 日內，向本院提出抗告書
狀，敘述抗告之理由，抗告於臺灣高等法院。
中    華    民    國    98    年    6     月    6     日
                          書 記 官  彭筠凱


司法院資訊處製作；財團法人民間司法改革基金會備份。
